【裁判字號】    89,重訴,11
【裁判日期】    890802
【裁判案由】    給付借款
【裁判全文】
臺灣臺東地方法院民事判決  八十九年度重訴字第十一號
    原      告  台東區中小企業銀行股份有限公司
    法定代理人  乙○○
    訴訟代理人  丙○○
    被      告  甲○○
右當事人間請求給付借款事件，本院判決如左：
    主    文
被告應給付原告新臺幣玖佰陸拾萬元，及自民國八十八年十二月三十一日起至清償日
止，按週年利率百分之八點五計算之利息，並自八十九年二月一日起至清償日止，其
逾期在六個月以內部分，按上開利率百分之十，逾期超過六個月部分，按上開利率百
分之二十計算之違約金。
訴訟費用由被告負擔。
    事    實
甲、原告方面：
  一、聲明：如主文所示。
  二、陳述：
  （一）訴外人邱振欽於民國（下同）八十八年十二月三十日邀同被告甲○○為連帶
        保證人，向原告借款新臺幣（下同）九百六十萬元，約定自八十八年十二月
        三十日起至八十九年十二月三十日止分十二次於每月三十日按年息百分之八
        點五繳納利息，本金部分借據到期一次還清，如未按期繳息即喪失分期攤還
        之權利，並應將本金、遲延利息，及自遲延之日起，逾期在六個月以內部分
        ，按上開利率百分之十，逾期超過六個月部分，按上開利率百分之二十計付
        之違約金一次清償。
  （二）訴外人邱振欽於八十八年十二月三十日即開始滯納，未再依約繳納利息，依
        上述約定被告及訴外人邱振欽即應將期滿為止所欠九百六十萬元並自八十八
        年十二月三十一日至清償日止之遲延利息及八十九年二月一日至清償日止計
        付之違約金一次連帶還清，迭經原告屢次催討，被告仍未清償，爰依連帶保
        證關係訴請被告負連帶清償之責。
  三、證據：提出借據、授信約定書、放款帳卡明細報表影本各一份。
乙、被告方面：
  一、聲明：駁回原告之訴。
  二、陳述：本件借款已提供不動產擔保，故原告應先就不動產執行後，再向保證人
      求償，故原告請求被告連帶清償借款為無理由。
    理    由
一、原告主張訴外人邱振欽於八十八年十二月三十日邀同被告為連帶保證人，向原告
    借款九百六十萬元，約定自八十八年十二月三十日起至八十九年十二月三十日止
    分十二次於每月三十日按年息百分之八‧五繳納利息，本金部分借據到期一次還
    清，如未按期繳息即喪失分期攤還之權利，並應將本金、遲延利息，及自遲延之
    日起，逾期在六個月以內部分，按上開利率百分之十，逾期超過六個月部分，按
    上開利率百分之二十計付之違約金一次清償。訴外人邱振欽自八十八年十二月三
    十日即開始滯納，未再依約繳納利息，依上述約定被告及訴外人邱振欽即應將期
    滿為止所欠九百六十萬元並自八十八年十二月三十一日至清償日止之遲延利息及
    八十九年二月一日至清償日止計付之違約金一次連帶還清，迭經原告屢次催討，
    迄未清償等情，已據原告提出借據、授信約定影本一紙為證，並為被告所不爭執
    ，自堪信為真實。被告雖辯稱本件借款已提供不動產擔保，故應原告應先就不動
    產執行後，再向保證人求償，故原告請求被告連帶清償借款為無理由云云。惟稱
    抵押權者，謂對於債務人或第三人不移轉占有而供擔保之不動產，得就其賣得價
    金受清償之權，民法第八百六十條定有明文，其立法意旨在使抵押權人之債權得
    以抵押物賣得之金額清償之，以確保其債權必能受清償，故擔保物權之設定，所
    以擔保債權之效力，債權經設定擔保，債權人自可就該擔保物受清償，或逕向債
    務人請求清償。債務人自不得主張有擔保物存在，拒絕債權人清償之請求。此有
    最高法院十九年度上字第三八○號判例可資參照。被告為系爭債務之連帶保證人
    ，自應負連帶清償之責，依據前揭判例之意旨，被告之抗辯自屬無據。
三、按借用人應於約定期限內，返還與借用物種類、品質、數量相同之物；數人負同
    一債務，明示對於債權人各負全部給付之責任者，為連帶債務；遲延之債務，以
    支付金錢為標的者，債權人得請求依法定利率計算之遲延利息，但約定利率較高
    者，仍從其約定利率，民法第四百七十八條、第二百七十二條第一項、第二百三
    十三條第一項分別定有明文。系爭借款訴外人邱鎮欽至今尚未清償借款，利息僅
    繳至八十八年十二月三十日，而被告為連帶保證人既經認定，依據首揭規定，原
    告請求被告連帶給付借款九百六十萬元，並自最後繳息日之翌日即八十八年十二
    月三十一日起至清償日止，於兩造約定利率即百分之八點五計算之遲延利息，及
    自八十九年二月一日起，逾六個月內，按上開利率百分之十，逾六個月之部分，
    按上開利率百分之二十加付之違約金，為有理由，應予准許。
四、據上論結，本件原告之訴為有理由，依民事訴訟法第七十八條判決如主文。
中      華      民      國    八十九    年      八      月      二      日
                              臺灣臺東地方法院民事庭
~B審判長法官  簡慧娟
~B法      官  張震武
~B法      官  黃莉莉
右為正本係照原本作成
如對本判決上訴須於判決送達後廿日內向本院提出上訴狀
中      華      民      國    八十九    年      八      月      二      日
~B法院書記官  彭添財


司法院資訊處製作；財團法人民間司法改革基金會備份。
